臺灣高等法院臺南分院刑事判決
110年度上訴字第263號
上  訴  人  
即  被  告  吳旻翰


選任辯護人  吳啟勳律師
上列上訴人因毒品危害防制條例案件，不服臺灣雲林地方法院10
9年度訴字第602號中華民國109年12月8日第一審判決（起訴案號
：臺灣雲林地方檢察署109年度偵字第3060號），提起上訴，本
院判決如下：
    主  文
上訴駁回。
    事  實
一、吳旻翰明知甲基安非他命為毒品危害防制條例第2 條第2 項
    所列管之第二級毒品，依法不得販賣，仍基於販賣第二級毒
    品甲基安非他命以營利之犯意，於民國108 年9 月24日15時
    31分至16時許，與陳嘉煌以手機通訊軟體「微信」連絡，吳
    旻翰著手與陳嘉煌討論交易甲基安非他命之時間、地點、金
    額等事宜，雙方達成由吳旻翰以新臺幣（下同）3,000 元之
    代價販賣甲基安非他命1 包予陳嘉煌，並約定在雲林縣○○鎮
    ○○路00號臺灣雲林地方法院（下稱雲林地院）前交易（「微
    信」對話內容如附表所示）。然雙方於雲林地院見面後，吳
    旻翰堅持要先拿到毒品對價始願意交付毒品，因陳嘉煌身上
    並無3,000 元，故雙方當場改約定於同日17時許，在雲林縣
    ○○鄉○○000 號肉品市場（下稱肉品市場）前交易，惟嗣後雙
    方在肉品市場見面時，陳嘉煌仍無法取得3,000元，因而未
    成功交易毒品甲基安非他命，僅止於未遂階段。
二、案經嘉義縣警察局朴子分局報告臺灣雲林地方檢察署檢察官
    偵查起訴。
　　理  由
壹、程序部分：
一、證據能力部分：
　㈠按被告以外之人於審判外之言詞或書面陳述，除法律有規定
    者外，不得作為證據，刑事訴訟法第159 條第1 項定有明文
    。查證人陳嘉煌於108 年11月7 日、8 日在警詢時之陳述，
    屬上訴人即被告（下稱被告）吳旻翰以外之人於審判外之言
    詞陳述，而被告及其辯護人對於證人陳嘉煌在警詢陳述之證
    據能力，於本院準備程序中聲明異議，而證人陳嘉煌在警詢
    之陳述，並未經檢察官舉證證明有何刑事訴訟法第159 條之
    2 、第159 條之3 規定所列之事由存在，依上開刑事訴訟法
    第159 條第1 項規定，證人陳嘉煌在警詢所為之陳述，無證
    據能力，不得作為被告有罪之認定。
　㈡按被告以外之人於偵查中向檢察官所為陳述，除顯有不可信
    之情況者外，得為證據，刑事訴訟法第159 條之1 第2 項定
    有明文，此因檢察官於偵查中，原則上均能遵守法律規定，
    不致違法取供，外在條件、環境信用度極高，從而，被告以
    外之人前於偵查中具結後所為的證述，除反對或質疑該項審
    判外供述得為證據之一方，釋明如何具備「顯有不可信之情
    況」的理由外，不宜遽行否定該證人於偵查中之陳述，所應
    有的法定證據能力（最高法院106 年度台上字第3054號判決
    意旨參照）；又被告以外之人，在檢察官偵查中所為之陳述
    ，原則上屬於法律規定為有證據能力之傳聞證據，於例外顯
    有不可信之情況，始否定其得為證據。另刑事訴訟法規定之
    交互詰問，乃證人須於法院審判中經踐行合法之調查程序，
    始得作為判斷之依據，屬人證調查證據程序之一環，與證據
    能力係指符合法律規定之證據適格，亦即得成為證明犯罪事
    實存否之證據資格，其性質及在證據法則之層次並非相同，
    自應分別以觀。基此，被告以外之人於偵查中，向檢察官所
    為之陳述得為證據之規定，並無限縮檢察官在偵查中訊問證
    人之程序，必須已給予被告或其辯護人對於該證人行使反對
    詰問權者，始有其適用。從而，若該詰問程序之欠缺，業經
    於審判中，由被告或其辯護人行使而補正，當認已經補正、
    完足（最高法院108 年度台上字第583號判決意旨參照）。
    證人陳嘉煌於檢察官偵查中所為之陳述，係經檢察官告以具
    結之義務及偽證罪之處罰後，再命其朗讀結文，而依法具結
    擔保其證述之憑信性，前揭證述之客觀環境及條件，並無顯
    有不可信之情況，且證人陳嘉煌於原審審理時，業經以證人
    身分傳喚到庭具結作證，經檢察官、被告及其辯護人為交互
    詰問，已透過詰問程序保障被告之對質詰問權，故證人陳嘉
    煌於偵查中之具結證述，有證據能力，而得作為本件判決之
    基礎。
　㈢按被告以外之人於審判外之陳述雖不符刑事訴訟法第159 條
    之1 至之4 等4 條之規定，而經當事人於審判程序同意作為
    證據，法院審酌該言詞陳述或書面陳述作成時之情況，認為
    適當者，亦得為證據；當事人、代理人或辯護人於法院調查
    證據時，知有刑事訴訟法第159 條第1 項不得為證據之情形
    ，而未於言詞辯論終結前聲明異議者，視為有前項之同意，
    同法第159 條之5 定有明文。立法意旨在於傳聞證據未經當
    事人之反對詰問予以核實，原則上先予排除；惟若當事人已
    放棄反對詰問權，於審判程序中表明同意該等傳聞證據可作
    為證據；或於言詞辯論終結前未聲明異議，基於尊重當事人
    對傳聞證據之處分權，及證據資料愈豐富，愈有助於真實發
    見之理念，且強化言詞辯論主義，使訴訟程序得以順暢進行
    ，上開傳聞證據亦均具有證據能力。查，除上揭證據外，以
    下本判決所引用具傳聞性質之各項證據資料，檢察官、被告
    及辯護人於本院準備程序、審理時均表示同意列為本案證據
    （見本院卷第67-68、88頁），且經本院於審判期日依法踐
    行調查證據程序，檢察官、被告及辯護人於本院言詞辯論終
    結前均未表示異議，本院審酌該等具有傳聞證據性質之證據
    ，其取得過程並無瑕疵或任何不適當之情況，應無不宜作為
    證據之情事，認以之作為本案之證據，應屬適當，依刑事訴
    訟法第159 條之5 之規定，自得作為證據。　
二、查安非他命為毒品危害防制條例第2 條第2 項第2 款所列之
    第二級毒品，甲基安非他命則屬同條項款附表（即其附表二
    編號89）所載之相類製品，依改制前行政院衛生署管制藥品
    管理局之相關函釋，二者雖多為硫酸鹽或鹽酸鹽，可溶於水
    ，為白色、略帶苦味之似冰糖狀結晶，但使用劑量及致死劑
    量，仍屬有別，且目前國內發現者都為甲基安非他命之鹽酸
    鹽（見司法院編印之「法官辦理刑事案件參考手冊㈠」第282
     頁、第000- 000 頁），可見安非他命與甲基安非他命，係
    毒性有差別之第二級毒品。被告及證人陳嘉煌分別於警詢、
    偵訊或審理中，迭將「甲基安非他命」稱為「安非他命」，
    惟此僅係一般口語習用之稱呼，然現時國內施用毒品者施用
    之安非他命類藥物，實以「甲基安非他命」為常，鮮有為「
    安非他命」者，本案被告及證人陳嘉煌於警詢、偵訊或審理
    中所述之「安非他命」，乃「甲基安非他命」之誤稱，先予
    敘明。　　　　　　　　
貳、實體部分：
一、訊據被告吳旻翰固坦承有於附表所示時間，以手機通訊軟體
    「微信」與陳嘉煌聯繫，並以交易甲基安非他命為由，與陳
    嘉煌相約在雲林地院見面，並於見面後再改約定於肉品市場
    前見面等情之事實，惟矢口否認有何販賣第二級毒品甲基安
    非他命未遂之犯行，辯稱：微信對話內容是陳嘉煌要跟伊買
    甲基安非他命，但伊並無販賣甲基安非他命給陳嘉煌之意，
    伊只是想跟陳嘉煌借錢，所以騙陳嘉煌出來見面云云。
二、惟查：　　　　　　
　㈠上開被告所坦承之事實，核與證人陳嘉煌證述之情節相符，
    並有被告與證人陳嘉煌之微信通訊紀錄截圖與譯文（見警卷
    第79-81頁，內容詳如附表所示）、門號0000000000號於108
     年9月之申登人資料（見原審卷第31-33頁）在卷可稽，是
    被告有於附表所示之時間，以通訊軟體「微信」與陳嘉煌聯
    繫，並以交易甲基安非他命為由，雙方相約在雲林地院見面
    ，見面後改約定於肉品市場前見面等情之事實，應堪認定。
　㈡按於故意之不法行為，或歷經決意、計畫（陰謀）、準備（
    預備）、著手（實行）、既遂及終了等過程，或僅處於上開
    歷程之特定階段，而犯罪之既遂，以犯罪構成要件要素全部
    實現為必要，倘行為人尚未實現犯罪全部構成要件要素，又
    無處罰陰謀犯、預備犯或未遂犯之特別規定者，則不為罪。
    是處罰犯罪既遂前之陰謀、預備或未遂等階段，係刑罰擴張
    規定，以法律有特別規定者為限。而刑法第25條第1 項「已
    著手於犯罪行為之實行而不遂者，為未遂犯」之定義性規定
    ，揭明犯罪行為之著手（實行），乃犯罪預備與犯罪未遂之
    分界，著手於犯罪行為實行之後，不待結果發生或行為終了
    ，即成立未遂犯。又犯罪之著手，係指行為人基於犯罪之決
    意而開始實行密接或合於該罪構成要件之行為而言。毒品危
    害防制條例明文處罰販賣第二級毒品未遂犯，無非係因行為
    人已著手於販賣第二級毒品犯罪行為之實行，縱未能（排除
    不能犯）或尚未滿足販賣第二級毒品犯罪全部構成要件行為
    之實行，或其犯罪結果之實現，然客觀上已足對該罪所保護
    之法益造成現實危險之故，其可罰性立基於行為不法（行為
    非價），祇不過因欠缺結果不法（結果非價），故得減輕其
    刑而已。為遏抑販毒營利意圖驅使下，為害尤烈之毒害蔓延
    ，販賣毒品之入罪，更擴及處罰其未遂犯，以為前置性之法
    益保護，此乃「販賣（毒品）未遂」之釋義指引與依歸。故
    而，販賣毒品之著手，或為意圖營利而販入；或基於販入以
    外之其他原因持有，嗣另行起意營利販賣，而初有向外兜售
    或推銷之行為即足當之；舉凡所販毒品交付與買受人而既遂
    之前，包括供買方看貨、議價、買賣要項意思合致、履行方
    式之磋商或其他實行犯意冀以遂行犯罪之行為，概皆屬之；
    而具體個案之實際著手時點，則不盡相同，非必起始於上揭
    最初步驟（最高法院109 年度台上字第1041號判決意旨參照
    ）。查證人陳嘉煌於原審審理時證述：「（提示警卷第79頁
    微信暱稱天虎令與暱稱狗腳印的對話內容，請看左下角對話
    截圖，星期二下午3：31時，你問『你有沒有奇摩吉』，下午3
    ：32時，被告答『有啊』、『你有沒有$$』。你問被告有沒有『
    奇摩吉』，是問被告有沒有甲基安非他命嗎？）對。（被告
    回答『有啊』、『你有沒有$$』，是什麼意思？）他問我有沒有
    錢。（你又問『你在哪裡』、『有』、『小半』。你說『有』是針對
    被告問『你有沒有$$』，你回答說『有』嗎？）對。我說我身上
    有錢。（『小半』是什麼意思？）就半個小時。（被告問『你
    多少』，你答『三』，三是3,000 元的意思嗎？）對。（被告
    問『你多少』是問你有多少錢嗎？）是。（所以由上述對話，
    看起來是你要向被告問說他有沒有毒品甲基安非他命，他說
    有，接著問你有沒有錢，你回答有，他問你有多少錢，你回
    答三，是指3千元。是這個意思嗎？）是。（對話內容是在
    講毒品甲基安非他命的交易嗎？）對。（這個對話是你要向
    被告買甲基安非他命的對話嗎？）對。（被告回答『有阿』、
    『你有沒有錢』，意思是有答應要賣你甲基安非他命，他身上
    有甲基安非他命，要問你有多少錢可以買。是這個意思嗎？
    ）是。」等語（見原審卷第129-130頁）。本院審酌證人陳
    嘉煌之上開證述內容，與附表編號7 、8 所示之微信對話內
    容相符（出處詳如附表所示），並與被告於原審審理時供述
    ：「（提示微信對話紀錄，即警卷第79頁，證人陳嘉煌問你
    有無『奇摩吉』，意思是問你有無甲基安非他命？）對。（你
    回答『有』，是跟證人陳嘉煌說有你有甲基安非他命的意思嗎
    ？）是。（你問『你有沒有$$』是問證人陳嘉煌身上有沒有錢
    ？）我問他身上有沒有錢。（證人陳嘉煌回答『有』、『小半』
    ，『有』是指他回你他有錢嗎？）這個我不清楚。（『小半』什
    麼意思？）應該問甲基安非他命的單位。（『小半』是多少單
    位？）我不知道，我直接省略。（你問『你多少』，是問他有
    多少錢嗎？）問他身上有多少錢。（他回答『三』意思是3,00
    0 元嗎？）我不清楚。（從對話來看，是證人陳嘉煌要跟你
    買甲基安非他命，是嗎？）是。（你問『你有沒有錢』，是你
    多少錢的意思嗎？）是。（證人陳嘉煌回答『三』，這個數字
    對嗎？）對。（證人陳嘉煌說『三』是指3,000 元，有何意見
    ？）沒有。」等語相符（見原審卷第149-151 頁）。從而，
    被告與證人陳嘉煌間，就販賣毒品之種類、價金等交易內容
    已達意思合致之程度。又雙方以交易甲基安非他命為由，相
    約在雲林地院見面，並於見面後改約定於肉品市場前見面等
    情之事實，為被告所供承不諱（見原審卷第149-154 頁），
    並經本院認定如前，揆諸上開最高法院判決意旨，被告販賣
    第二級毒品已達著手之階段。　
  ㈢本案尚難認定被告實際有交付甲基安非他命與證人陳嘉煌，
    其犯行僅止於未遂：　
　⒈證人陳嘉煌於偵訊時雖證稱：「（108 年9 月24日下午5 時
    許，吳旻翰是否要販售毒品予你？）是，當時我們相約在法
    院門口交易，見面時他就將1 小包甲基安非他命給我，但我
    當時沒有給付任何價金。後來我前往肉品市場找人拿錢，但
    對方沒有交付款項給我，之後吳旻翰過來找我，當時我就將
    毒品返還與吳旻翰，所以該次交易並沒有成功。」等語（見
    偵卷第31、53頁）；惟其於原審審理時改稱：在雲林地院或
    肉品市場與被告見面時，被告沒有拿甲基安非他命給我，也
    沒有拿到錢，在法院見面的時候，被告叫我先拿毒品的價金
    給他，他才要把甲基安非他命給我，我就說要去豬肉市場拿
    錢，就與被告約在豬肉市場，要拿3,000元給他，因為毒品
    是別人要的，所以我要先去肉品市場跟那個人拿3,000 元，
    後來我有去豬肉市場跟委託我買毒品的那個人拿3,000 元時
    ，他說他不要了，太晚了，那時候好像6 、7 點，他說不要
    買了等語（見原審卷第136-138 頁）。
　⒉本件被告有無實際交付毒品與證人陳嘉煌，而使得交易毒品
    之犯行達於既遂階段乙節，證人陳嘉煌前後供述不一，而附
    表所示之微信對話內容僅能認定雙方有相約在法院見面交易
    暗語為「奇摩吉」之甲基安非他命毒品，但就雙方見面後之
    互動情節則無從認定，是就被告有無交付毒品與證人陳嘉煌
    乙情，仍有合理之懷疑存在，依罪疑唯輕及有疑唯利被告之
    原則，尚難認定被告已交付甲基安非他命毒品給證人陳嘉煌
    而達販賣第二級毒品既遂之程度。
  ㈣被告雖辯稱：我只是想跟陳嘉煌借錢，並沒有要販賣甲基安
    非他命給陳嘉煌之意，雖然微信對話內容是陳嘉煌要跟我買
    甲基安非他命，但我的目的是要騙他出來見面，要跟他借錢
    云云。然查，
　⒈借錢與販賣毒品二者相差甚遠，證人陳嘉煌與被告見面之目
    的係要向被告購買毒品甲基安非他命等情，業經認定如前。
　⒉觀諸附表編號10所示之對話內容，當證人陳嘉煌表示要與被
    告相約在法院見面時，被告旋即回稱「北七不要在法院」等
    語，顯然對於約在法院見面一事有所顧忌，對此，證人陳嘉
    煌亦證稱：「（被告回『北七不要在法院』，你回稱『豬肉市
    場』。被告回不要在法院的意思，是因為你們要交易毒品，
    在法院交易毒品太張揚，所以被告就說『北七不要在法院』嗎
    ？）應該是。（你回稱『豬肉市場』，是因為被告對於在法院
    交易有顧忌，所以你回豬肉市場見面的意思嗎？）是。」等
    語（見原審卷第132 頁）；而被告亦自承：「（你說『我到
    跟你說』，陳嘉煌說『我先去法院』，你說『北七不要在法院』
    。是什麼意思？）哪有人交易約在法院見面。（陳嘉煌說要
    約在法院見面，你覺得哪有人約在法院見面，就說『北七不
    要在法院』？）對。」等語（見原審卷第151 頁）。衡諸常
    情，雙方應係要從事「非法行為」，才會對於在法院見面一
    事有所顧忌，倘若僅係消費借貸之要約，被告實無對約定在
    法院見面擔心受怕之必要。
　⒊被告於原審審理時供稱：「（你們見面時，陳嘉煌如何跟你
    講？還是你怎麼跟他講？）我問陳嘉煌身上有沒有錢，他問
    我身上有沒有東西，我說我沒有、我身上怎麼可能會有東西
    。（陳嘉煌問的『東西』，就是『奇摩吉』，就是甲基安非他命
    的意思？）對。（你回答沒有、身上怎麼可能會有甲基安非
    他命後，陳嘉煌如何回答？）他就有點生氣，說我幹嘛騙他
    。（既然陳嘉煌已經發現你騙他了，為何還約在豬肉市場見
    面的事情？）那天我真的急用錢，想說拜託他幫我借錢，請
    他幫我想辦法，他說好，可是後來去豬肉市場也沒有，我不
    知道他有沒有借到，反正我去就沒有結果，跑來跑去一場空
    而已。（陳嘉煌發現你騙他有點生氣，還願意改約豬肉市場
    見面幫你籌錢？）我不知道他是不是真的想幫我籌錢，還是
    生氣反而來騙我一下。」云云（見原審卷第153-154 頁）。
    然證人陳嘉煌與被告見面之目的就是要購買甲基安非他命，
    業如前述，倘若證人陳嘉煌發現被告根本就沒有要販賣毒品
    之意，僅係為了向證人陳嘉煌借錢，而誘騙證人陳嘉煌出來
    見面，則證人陳嘉煌對此既然露出不悅，應無為了借錢給被
    告而向他人籌錢，而再與被告另行約定在肉品市場見面之可
    能。又倘如被告所辯，證人陳嘉煌有可能是要反過來騙被告
    一下，則證人陳嘉煌應無再現身肉品市場與被告見面之必要
    。
　⒋綜合上述，被告此部分之辯解悖乎常情，並與客觀事證不符
    ，顯係臨訟卸責之詞，不足採信。　
  ㈤辯護人為被告辯護稱：證人陳嘉煌一開始是指證毒品來自於
    曹世皇云云。然依證人陳嘉煌警詢所述：「（你於108年11
    月5日22時許在你現住地雲林縣○○鎮○○路○段00巷0號所施用
    之第二級毒品甲基安非他命是如何取得？）是我於108年10
    月29日20時許在雲林縣○○鎮○○000號向綽號『廟公』的曹世皇
    購買的，當時我購買1包甲基安非他命新臺幣3,000元。」（
    見警卷第23頁）等語可知，證人陳嘉煌所指毒品來源係曹世
    皇，應係指其最後被警方查獲之毒品係向曹世皇買的，並不
    是說其所有的毒品均係向曹世皇買的，是辯護人此部分之辯
    解，容有誤會。　　　　　
　㈥辯護人雖稱：證人陳嘉煌係因警方提示被告指稱有向陳嘉煌
    購買甲基安非他命後，證人陳嘉煌生氣才改指向被告購買毒
    品，證人陳嘉煌有可能是挾怨報復才誣指被告販賣毒品云云
    ；而證人陳嘉煌於原審審理中亦改變說詞，表示是看到被告
    的警詢筆錄才誣指被告云云。惟查，被告與證人陳嘉煌於附
    表所示之對話內容，係被告與證人陳嘉煌商談要交易甲基安
    非他命乙情，亦為被告所坦白承認（見原審卷第000 -000頁
    ），故證人陳嘉煌一開始未供出被告，依警詢詢問之脈絡，
    應是警方沒有問到關於被告之事情，證人陳嘉煌才未全盤托
    出實情；況證人陳嘉煌於偵訊時證述：「（警詢時，警方詢
    問你是否有在肉品市場向吳旻翰購買毒品，你答稱有，原因
    為何？）我當時的確有要向他購買毒品，我也拿到毒品，但
    因對方沒有將款項給我，以致於我無法付款給吳旻翰，我就
    將毒品返還予吳旻翰，因此該次沒有交易成功。」等語（見
    偵卷第31頁），且觀諸證人陳嘉煌之證述內容，並未刻意加
    重被告之責任，難認係因挾怨報復才誣指被告販賣毒品，是
    辯護人此部分之辯護亦難作為對被告有利之認定。
　㈦辯護人另稱法院沒有調法院及肉品市場之監視器畫面來證明
    被告與陳嘉煌有見面云云，然被告與證人陳嘉煌確實有在雲
    林地院及肉品市場見面乙情，業據被告、證人陳嘉煌陳明如
    上，是本院認無再調該2個地點之監視器畫面之必要，辯護
    人此部分之主張亦不足憑採。　
　㈧辯護人又稱：證人陳嘉煌之歷次陳述，就見面目的是證人自
    己要購毒，抑或幫他人購買毒品？當天究竟有無向被告取得
    甲基安非他命，交易有無完成？等節，說詞前後不一，從對
    話內容只能證明被告、證人陳嘉煌有討論毒品、相約見面，
    至於見面後真正情況是毒品交易還是借錢，仍有疑問。證人
    陳嘉煌於原審審理時亦證述被告從頭到尾都沒有拿出甲基安
    非他命，所以被告稱其有甲基安非他命，應該是單純為了借
    錢騙證人陳嘉煌出來云云。惟按告訴人、證人之陳述有部分
    前後不符，或相互間有所歧異時，究竟何者為可採，法院仍
    得本其自由心證予以斟酌，非謂一有不符或矛盾，即應認其
    全部均為不可採信；然其基本事實之陳述，若果與真實性無
    礙時，則仍非不得予以採信（最高法院74年度台上字第1599
    號、81年度台上字第5303號、93年度台上字第5421號判決意
    旨參照）。又證據證明力由法院自由判斷，證人之證言枝節
    部分縱令先後未盡一致，但事實審法院本於審理所得之心證
    ，就其證言主要部分認為確實可信，予以採取，尚非法所不
    許（最高法院79年度台上字第1007號判決意旨參照）。因此
    法院對證人所為稍有矛盾之證詞，不宜僅依表面觀察，發現
    其一有矛盾情形即全然摒棄不採；亦即，證人間就同一事實
    之陳述彼此稍有出入，此乃細節未交代清楚，或描述用語不
    同，省略片段情節，或紀錄之詳簡有異所致，亦有是否特予
    記憶或日久遺忘之問題，倘其主要陳述一致，應得採為裁判
    之基礎，非謂其中有一部分互有出入，即認全部均屬無可採
    取。查證人陳嘉煌雖就部分內容有前後陳述不一之情形，惟
    就被告與證人陳嘉煌於附表所示之微信對話內容，就是被告
    要販賣甲基安非他命與證人陳嘉煌，雙方並有約定在法院及
    肉品市場見面洽談交易毒品等節，於偵查中及原審審理時均
    證述綦詳，且與客觀事證相符，並經本院詳細論述、認定如
    前，尚難僅因其餘細節有所出入，即遽認證人陳嘉煌之證述
    內容均不足採，是辯護人此部分之辯護亦難作為對被告有利
    之認定。　　
　㈨毒品交易向為政府查禁森嚴且重罰不予寬貸之犯罪行為，衡
    諸常情，倘非有利可圖，持有毒品之人當無輕易將所持有之
    毒品任意轉售他人，甘冒再次向他人購買時，遭查獲移送法
    辦之危險之理；而海洛因及甲基安非他命等毒品既經政府公
    告列管，未經許可不得持有、販售，自無一定之市場行情或
    公定價格，是各次買賣之價格，當亦有所差異，或隨供需雙
    方之資力、關係之深淺、需求之數量、貨源之充裕與否、販
    賣者對於資金之需求程度，以及政府查緝之態度，為各種不
    同之風險評估，而為機動性之調整，是其價格標準，自非一
    成不變，且販賣者從各種「價差」、「量差」或「純度」謀
    取利潤方式，亦有差異，然其所圖利益之非法販賣行為目的
    ，則屬相同，並無二致，因此，販賣利得，除經被告坦承或
    其價量至臻明確外，確實難以究其原委，從而，舉凡有償交
    易，除足反證其確另基於某種非圖利本意之關係外，通常尚
    難因無法查悉其買進、賣出之差價，而諉無營利之意思，或
    阻卻販賣犯行之追訴。本件被告為智識正常之成年人，對於
    甲基安非他命價格昂貴、取得不易，毒品交易為政府檢警機
    關嚴予取締之犯罪，法律就此懸有重典處罰等情，當知之甚
    稔，倘無從中賺取差價或投機貪圖小利，衡情，當無甘冒重
    典依購入價格轉售之理，且被告與證人陳嘉煌間並無特殊之
    情誼關係，則被告與證人陳嘉煌約定出售甲基安非他命給證
    人陳嘉煌，顯有從中賺取價差或量差之營利意圖，洵堪認定
    。　　
　㈩綜上所述，本件事證明確，被告販賣第二級毒品未遂之犯行
    ，洵堪認定，應依法論科。
三、新舊法比較之說明：　
　　按行為後法律有變更者，適用行為時之法律，但行為後之法
    律有利於行為人者，適用最有利之法律。刑法第2 條第1 項
    定有明文。查被告行為後，毒品危害防制條例第4 條第2 項
    之規定業經修正，並經總統於109 年1 月15日公布，於同年
    7 月15日施行，修正前毒品危害防制條例第4 條第2 規定「
    製造、運輸、販賣第二級毒品者，處無期徒刑或7 年以上有
    期徒刑，得併科1000萬元以下罰金」，修正後則規定「製造
    、運輸、販賣第二級毒品者，處無期徒刑或10年以上有期徒
    刑，得併科1500萬元以下罰金」，經比較新舊法結果，修正
    後毒品危害防制條例第4 條第2 項規定雖未更動販賣第二級
    毒品罪之構成要件及得科處之法定刑種，然已分別將有期徒
    刑、罰金刑上限提高，自以修正前毒品危害防制條例第4 條
    第2 項之規定對被告較為有利。是依刑法第2 條第1 項前段
    規定，本件自應適用被告行為時即修正前毒品危害防制條例
    第4 條第2 項之規定論處。　
四、論罪科刑部分：
　㈠按甲基安非他命屬毒品危害防制條例第2 條第2 項第2 款所
    規定之第二級毒品，不得非法持有、販賣。核被告所為，係
    犯修正前毒品危害防制條例第4 條第6 項、第2 項之販賣第
    二級毒品未遂罪。被告持有第二級毒品甲基安非他命之目的
    ，既在於販賣第二級毒品甲基安非他命，則其持有第二級毒
    品之低度行為，應為販賣第二級毒品甲基安非他命之高度行
    為所吸收，不另論罪。
　㈡被告已著手實行販賣第二級毒品之犯行，惟未生販出毒品之
    結果，其犯罪尚屬未遂，爰依刑法第25條第2 項之規定，按
    既遂犯之刑度減輕其刑。　　　
五、原審認被告罪證明確，適用毒品危害防制條例第4條第6項、
    第2項（修正前）、第19條第1項，刑法第2條第1項前段、第
    11條、第25條第2項、第38條第4項等規定，並審酌被告無視
    於國家對於杜絕毒品犯罪之禁令，明知毒品對於身體健康之
    戕害，為貪圖不法利益，仍欲販賣第二級毒品甲基安非他命
    予他人施用，並以通訊軟體「微信」與證人陳嘉煌聯繫販賣
    上開毒品，危害社會治安及國民健康，並助長施用毒品歪風
    ，且因施用毒品而散盡家財、連累家人，或為購買毒品鋌而
    走險者，更不可勝計，又被告犯後矢口否認犯行，未見悔意
    ，惟念及被告本案之犯行並未既遂，亦無獲利可言，所欲販
    賣之金額、數量無多，並非大盤毒梟，兼衡被告自承為國中
    畢業之智識程度，目前失業，亦無收入，未婚，家中尚有父
    親等一切情狀，量處有期徒刑4年6月。另說明：未扣案之蘋
    果廠牌行動電話1支（含門號0000000000號晶片卡1張），係
    被告所有，供其本案販賣毒品聯絡所用之物（見原審卷第14
    8-151頁），爰依毒品危害防制條例第19條第1項規定宣告沒
    收之，並依刑法第38條第4項規定，於全部或一部不能沒收
    或不宜執行沒收時，追徵其價額。本院審核原審認事用法俱
    無不合，量刑亦稱允當。被告上訴意旨猶執前詞，否認犯行
    ，而指摘原審判決不當，然本件被告之犯行已臻明確，均據
    本院說明如上，則被告之上訴為無理由，應予駁回。
六、本件被告經合法傳喚，無正當之理由未於審判期日到庭，爰
　　依刑事訴訟法第371 條之規定，不待其陳述，逕行判決。　
據上論斷，應依刑事訴訟法第371條、第368條，判決如主文。
本案經檢察官李侃穎提起公訴，檢察官葉耿旭到庭執行職務。　
中　　華　　民　　國　　110 　年　　5 　　月　　31　　日
                  刑事第三庭    審判長法　官  陳連發
                                      法　官  洪榮家
                                      法　官  何秀燕
以上正本證明與原本無異。
如不服本判決應於收受送達後20日內向本院提出上訴書狀，其未
敘述上訴理由者，並得於提起上訴後20日內向本院補提理由書（
均須按他造當事人之人數附繕本）「切勿逕送上級法院」。
　　　　　　　　　　　　　　　　　　　書記官  翁心欣
中　　華　　民　　國　　110 　年　　5 　　月　　31　　日
附錄本判決論罪科刑法條：
修正前毒品危害防制條例第4 條
製造、運輸、販賣第一級毒品者，處死刑或無期徒刑；處無期徒
刑者，得併科新臺幣2千萬元以下罰金。
製造、運輸、販賣第二級毒品者，處無期徒刑或7 年以上有期徒
刑，得併科新臺幣1千萬元以下罰金。
製造、運輸、販賣第三級毒品者，處7 年以上有期徒刑，得併科
新臺幣7百萬元以下罰金。
製造、運輸、販賣第四級毒品者，處5 年以上12年以下有期徒刑
，得併科新臺幣3百萬元以下罰金。
製造、運輸、販賣專供製造或施用毒品之器具者，處1 年以上7
年以下有期徒刑，得併科新臺幣1百萬元以下罰金。
前5項之未遂犯罰之。 

　　
附表（本案被告與證人陳嘉煌之微信對話內容一覽表）：
編號   通訊時間     微信對話內容   備      考  １ 108 年9 月24日下午12時48分 A ：天虎令（被告吳旻翰）B ：【狗腳印圖案】（陳嘉煌） ㈠通訊監察譯文出處：警卷第79頁。   B ：【忙碌未接聽】   ２ 108 年9 月24日下午12時58分 A ：天虎令（被告吳旻翰）B ：【狗腳印圖案】（陳嘉煌） ㈠通訊監察譯文出處：警卷第79頁。   A ：【通話時間00：17】 A ：有病喔   ３ 108 年9 月24日下午1時4分 A ：天虎令（被告吳旻翰）B ：【狗腳印圖案】（陳嘉煌） ㈠通訊監察譯文出處：警卷第79頁。   B ：無聊 A ：誰叫你打的 B ：【忙碌未接聽】 B ：就一個人而已 B ：騎車亂晃 B ：突然想到你而已   ４ 108 年9 月24日下午1點10分 A ：天虎令（被告吳旻翰）B ：【狗腳印圖案】（陳嘉煌） ㈠通訊監察譯文出處：警卷第79頁。   B ：唉 B ：沒什麼事 B ：拜拜 A ：想要幹嘛 A ：無事不登三寶殿 A ：說吧   ５ 108 年9 月24日下午1點13分 A ：天虎令（被告吳旻翰）B ：【狗腳印圖案】（陳嘉煌） ㈠通訊監察譯文出處：警卷第79頁。   A ：開門見山 A ：別跟娘們一樣 B ：白癡 B ：我是騎車經過三合里想到空ㄟ…      才又想到你而已…… B ：【傳送照片1張】 A ：你要去哪裏 A ：你要去臭家找他嗎 A ：不然怎騎在那裏 B ：我家 B ：大屯 A ：你有起毛幾？ A ：不然回家幹嘛？   ６ 108 年9 月24日下午1點18分 A ：天虎令（被告吳旻翰）B ：【狗腳印圖案】（陳嘉煌） ㈠通訊監察譯文出處：警卷第79頁。   B ：回大屯怎可能吃 A ：喔喔   ７ 108 年9 月24日下午3點31分 A ：天虎令（被告吳旻翰）B ：【狗腳印圖案】（陳嘉煌） ㈠通訊監察譯文出處：警卷第79頁。   B ：你有沒有奇魔吉   ８ 108 年9 月24日下午3點32分 A ：天虎令（被告吳旻翰）B ：【狗腳印圖案】（陳嘉煌） ㈠通訊監察譯文出處：警卷第79頁。   A ：有啊 A ：你有沒有＄＄ B ：你在哪裏 B ：有 B ：小半 A ：你多少 B ：三 A ：你在哪   ９ 108 年9 月24日下午3時38分 A ：天虎令（被告吳旻翰）B ：【狗腳印圖案】（陳嘉煌） ㈠通訊監察譯文出處：警卷第79頁至第81頁。   A ：我剛好要去虎尾 B ：土庫 B ：聯美橋 A ：我要去虎尾 A ：報到 A ：虎尾相等  １０ 108 年9 月24日下午3時47分 A ：天虎令（被告吳旻翰）B ：【狗腳印圖案】（陳嘉煌） ㈠通訊監察譯文出處：警卷第81頁。   B ：嗯 B ：哪裡 B ：法院 A ：我到跟你說 B ：我先去法院 A ：北七  不要在法院 B ：豬肉市場 B ：7-11等 A ：虎尾 A ：你在你家等 B ：不要 A ：法院等我 B ：嗯 A ：你有體重計嗎  １１ 108 年9 月24日下午3時54分 A ：天虎令（被告吳旻翰）B ：【狗腳印圖案】（陳嘉煌） ㈠通訊監察譯文出處：警卷第81頁。   B ：嗯 B ：你在哪裏 A ：快到了 B ：法院嗎 B ：你騎車？ A ：我弟在 B ：歐吉？  １２ 108 年9 月24日下午4時3分 A ：天虎令（被告吳旻翰）B ：【狗腳印圖案】（陳嘉煌） ㈠通訊監察譯文出處：警卷第81頁。   A ：非吉 B ：恩恩 A ：人勒  １３ 108 年9 月24日下午5時12分 A ：天虎令（被告吳旻翰）B ：【狗腳印圖案】（陳嘉煌） ㈠通訊監察譯文出處：警卷第81頁。   A ：【通話時間00：47】  １４ 108 年9 月24日下午5點49分 A ：天虎令（被告吳旻翰）B ：【狗腳印圖案】（陳嘉煌） ㈠通訊監察譯文出處：警卷第81頁。   A ：【通話時間00：37】  １５ 108 年9 月24日下午5點59分 A ：天虎令（被告吳旻翰）B ：【狗腳印圖案】（陳嘉煌） ㈠通訊監察譯文出處：警卷第81頁。   A ：【對方忙碌中】 A ：人呢 A ：【通話時間00：10】  １６ 108 年9 月25日上午2時21分 A ：天虎令（被告吳旻翰）B ：【狗腳印圖案】（陳嘉煌） ㈠通訊監察譯文出處：警卷第81頁。   B ：人呢